【裁判字號】    98,交抗,210
【裁判日期】    980205
【裁判案由】    違反道路交通管理處罰條例
【裁判全文】
臺灣高等法院交通事件裁定             98年度交抗字第210號
抗  告  人
即受處分人  甲○○
上列抗告人因違反道路交通管理處罰條例案件，不服臺灣台北地
方法院，中華民國97年12月30日所為裁定（97年度交聲字第2982
號），提起抗告，本院裁定如下：
    主  文
抗告駁回。
    理  由
一、按道路交通管理處罰條例所規範之車輛，係指在道路上以原
    動機行駛之汽車（包括機器腳踏車）或以人力、獸力行駛之
    車輛，而道路交通安全規則所規範之「汽車」，係指在道路
    上不依軌道或電力架線而以原動機行駛之車輛（包含機器腳
    踏車）；又交岔路口、公共汽車招呼站十公尺內、消防栓、
    消防車出入口五公尺內及設有禁止臨時停車標誌、標線處所
    均不得臨時停車，道路交通管理處罰條例第三條第八款及道
    路交通安全規則第一百十一條第一項第二款、第三款定有明
    文。又紅實線，設於路側，用以禁止臨時停車；汽車停車時
    ，於禁止臨時停車處所不得停車，道路交通標誌標線號誌設
    置規則第一百四十九條第一款第五目及道路交通安全規則第
    一百十二條第一項第一款分別定有明文；再汽車駕駛人在禁
    止臨時停車處所停車者，處新台幣（下同）六百元以上一千
    二百元以下罰鍰；復汽車駕駛人違規停車而駕駛人不在場，
    並經以科學儀器取得證據資料證明其行為違規，當場不能或
    不宜攔截製單舉發者，得對汽車所有人逕行舉發處罰，復為
    道路交通管理處罰條例第五十六條第一項第一款、第七條之
    二第一項第七款、第二項第四款所明定。此外，汽車駕駛人
    ，在禁止臨時停車處所違規停車為警舉發者，依違反道路交
    通管理事件統一裁罰基準及處理細則第四十四條第一項及違
    反道路交通管理事件統一裁罰基準表之規定，尚須依行為人
    所駕駛車輛之種類及有無在應到案日期前到案等二項因素決
    定應對行為人所處罰鍰之數額。是行為人如係騎乘機器腳踏
    車在禁止臨時停車處所違規停車而為警舉發，於期限內繳納
    罰緩或到案聽後裁決，並經主管機關調查後仍認定其有違規
    停車之行為者，依違反道路交通管理事件統一裁罰基準及處
    理細則第四十四條第一項及違反道路交通管理事件統一裁罰
    基準表之規定，應對該行為人處以六百元之罰鍰。
二、原裁定意旨略以：抗告人即受處分人甲○○所有車牌號碼Ｇ
    ＰＣ—七二五號重型機車，於民國九十七年九月十九日下午
    十一時五分許，停放在台北市○○路二八巷之公告列管消防
    通道並劃有紅色實線表示禁止臨時停車之路段，且駕駛人不
    在現場，經台北市政府警察局文山第一分局員警當場以拍照
    之方式採證，並以受處分人所有前揭車輛有「在公告列管消
    防通道禁止臨時停車處所停車」之違規事實，為受處分人所
    不否認，並有採證照片一幀及台北市政府警察局文山第一分
    局九十七年十月二十日北市警文一分交字第○九七三一二七
    二二○○號函文一紙在卷可稽。而前述採證照片所示路段之
    禁止臨時停車紅實線，係主管機關依據當地之路型及配合該
    路段用途所繪設之標線，乃依法所劃設並為有效列管之交通
    標線。而道路交通主管機關置禁止臨時停車之紅實線，並非
    僅止於以避免妨礙主要道路交通流量之順暢為其目的，主管
    機關更須於職權範圍內，考量當地地形、道路型態、交通狀
    況及若允許該處臨時停車是否將妨礙救護車、消防車等特種
    救援車輛之進出等因素，而設置適當之交通標線，以確實保
    障用路人往來便利與安全。是受處分人所停放車輛地點既為
    設置紅實線處，則一般人縱未能明確辨識該處是否為消防通
    道，至少可知悉該設有紅實線之處係表示禁止臨時停車，受
    處分人泛稱該紅實線與巷內圍牆間約有六十公分寬度，係使
    機車違規停放之陷阱云云，所辯無足可採。本件受處分人違
    規事實明確，且受處分人於應到案日期前申訴，則原處分機
    關依前揭道路交通管理處罰條例第五十六條第一項第一款、
    違反道路交通管理事件統一裁罰基準及處理細則第四十三條
    、第四十四條及違反道路交通管理事件統一裁罰基準表之規
    定，就其違規停車之行為裁處受處分人六百元罰鍰，核無違
    誤，而駁回其異議。
三、受處分人抗告意旨略以：系爭巷道既為消防巷道，自應全巷
    淨空，然該路段，有住戶將灌木盆裁停放在相同位置；有住
    戶將磚塊砌成花檯種植樹木，而此現象已有數年，均未見有
    關單位取締。另同條路二六巷及四四巷之紅線能劃在圍牆邊
    ，本件系爭巷道卻不能如此？又有關機關是否曾考慮附近住
    戶停車格數量及需求，此均有欠公允云云。
四、經查：受處分人對其所有之上開重型機車，於前揭時、地，
    經警照相取締違規之事實，並不爭執，且有台北市政府警察
    局舉發違反道路交通管理事件通知單暨舉發照片在卷可稽（
    見原審卷第八頁），而受處分人違規停放車輛之位置即台北
    市○○路二八巷，確為台北市政府消防局列管影響消防救災
    車輛通行之消防通道，亦有台北市政府警察局文山第一分局
    九十七年十月二十日北市警文一分交字第○九七三一二七二
    二○○號函文在卷可查（見原審卷第十頁），足見其違規事
    證明確。受處分人雖以前揭情詞為辯，惟系爭違規地點既已
    劃設紅實線，而受處分人對於劃設紅色實線「禁止臨時停車
    」處所之意義，亦非不知，則該紅實線既係合法劃設，為有
    效之交通管制標線，自應遵循之，縱其他住戶確有相同之違
    規事實，或該路段標線設置不當，或系爭巷道內，機車停車
    格之設置確有不足等情，亦屬得否向相關單位檢舉或向相關
    單位反映，尋求改善或解決之道，尚不得執以解免其違規之
    責任。綜上各情，原裁定以受處分人異議為無理由，而駁回
    其異議，核無不合。本件抗告為無理由，應予以駁回。
據上論結，應依道路交通管理處罰條例第八十九條、道路交通案
件處理辦法第二十六條，刑事訴訟法第四百十二條，裁定如主文
。
中    華    民    國    98    年    2     月    5     日
                刑事第十八庭審判長法  官  吳鴻章
                                  法  官  周政達
                                  法  官  徐昌錦
以上正本證明與原本無異。
不得再抗告。
                                  書記官  王韻雅
中    華    民    國    98    年    2     月    5     日


司法院資訊處製作；財團法人民間司法改革基金會備份。
